臺灣高等法院刑事判決　　　　　　　 100年度上易字第2195號
上　訴　人　臺灣臺北地方法院檢察署檢察官
被　　　告　汪神鳳
選任辯護人　呂立彥律師（法律扶助律師）
上列上訴人因被告竊盜案件，不服臺灣臺北地方法院100年度易
字第731號，中華民國100年8月23日第一審判決（起訴案號：臺
灣臺北地方法院檢察署100年度偵字第819號），提起上訴，本院
判決如下：
    主  文
原判決撤銷。
汪神鳳犯竊盜罪，處拘役貳拾日，如易科罰金，以新臺幣壹仟元
折算壹日。
    事  實
一、汪神鳳意圖為自己不法之所有，於民國99年11月14日下午
    2時8分，在臺北市○○區○○路274號永春公有市場35號攤
    位前，徒手竊取王寶玉所有擺置於該攤位旁之粉紅色外套1
    件，得手後，隨即離去。嗣經王寶玉調閱該處錄影監視畫面
    後，始悉上情。
二、案經王寶玉訴由臺北市政府警察局信義分局移送臺灣臺北地
    方法院檢察署檢察官偵查起訴。
     理  由
壹、程序方面：
    被告以外之人於審判外之言詞或書面陳述，除法律有規定者
    外，不得作為證據，刑事訴訟法第159條第1項固有明文；惟
    被告以外之人於審判外之陳述，雖不符同法第159條之1至之
    4 規定，而經當事人於審判程序同意作為證據，法院審酌該
    言詞陳述或書面陳述作成時之情況，認為適當者，亦得為證
    據。又當事人、代理人或辯護人於法院調查證據時，知有第
    159條第1項不得為證據之情形，而未於言詞辯論終結前聲明
    異議者，視為有前項之同意，同法第159條之5亦定有明文。
    查本判決所引用之各該被告以外之人於審判外之陳述（包含
    書面陳述）雖均屬傳聞證據，然被告及辯護人於本院準備程
    序中已表示均同意有證據能力（見本院卷第22頁反面、23頁
    ），且均未於言詞辯論終結前聲明異議，本院審酌上開證據
    資料製作時之情況，尚無違法取得及證明力明顯過低之瑕疵
    ，認以之作為證據應屬適當，而其餘所依憑判斷之非供述證
    據，本院亦查無有何違反法定程序取得之情形，爰逕依刑事
    訴訟法第159條之5第2項規定，認前揭證據資料均有證據能
    力。
貳、實體部分：
一、訊據被告汪神鳳矢口否認有何上揭竊盜犯行，辯稱：伊雖於
    99年11月14日下午到過永春公有市場，然並未竊取證人即告
    訴人王寶玉（下稱證人王寶玉）所有之衣服，又當日監視器
    之翻拍相片並不足以辨識畫面中人就是被告，另證人趙健雄
    之證詞僅是推測，無從證明被告確有竊取證人王寶玉之衣物
    云云。經查：
(一)證人王寶玉於偵查中已具結證稱：「我是在公有市場35號攤
    位賣衣服，我之前沒有見過汪神鳳。」、「我當天下午四點
    多午休完回來發現我掛起來的衣服不見了，我就去調監視器
    ，才發現是汪神鳳拿的。」、「我們是自己抓的（指竊嫌即
    被告），每個禮拜日，她（按：指被告）有去擺攤，這一天
    剛好是星期天，監視器也有看到她拿衣服。」等語明確（見
    偵查卷第41頁、42頁）；復於原審審理時具結證稱：「我於
    十一月十四日遺失東西，我有報警，隔一個星期時，被告在
    二樓的二手貨賣衣服，我認得出來，我又去報警，我有叫警
    察來。」、「我報警的時候，我說我們錄影帶有看到偷我們
    衣服的人，那個人有來市場的二樓，我請警察過來，警察來
    的時候，我帶警察到二樓，警察跟被告說錄影帶有看到她，
    請她到警局做筆錄。」等語（見原審卷第113頁反面、115頁
    ）。再佐以證人王寶玉至臺北市政府警察局信義分局五分埔
    派出所製作之詢問筆錄內容(見偵查卷第10頁至第12頁)，可
    知證人王寶玉係發現衣服失竊當日即先觀看遭竊之監視錄影
    畫面，之後即於同日即99年11月14日下午7時30分前往警局
    報案並製作筆錄，且報案當時亦並未確定竊盜者為何人無誤
    。而證人王寶玉係迄於案發時間一週後之99年11月21日，因
    在該公有市場之2樓，發現錄影畫面中之涉嫌竊盜之人出現
    在該處，且正在擺攤販售衣服，方進而再次報警前來處理，
    衡以當時永春公有市場之擺攤小販甚多，非僅有被告1人，
    且被告於警詢亦供稱與證人王寶玉無怨隙或仇恨等情，則證
    人王寶玉若有真有誣指他人竊盜之意，當可於失竊之第一時
    間隨意誣訴在場之小販中1人即為竊嫌，而無須遲至其衣服
    失竊之一週後，始行指認錄影畫面中竊盜之人即被告。況觀
    之卷附案發現場錄影翻拍照片(見原審卷第117頁至第126頁)
    ，被告於案發當時係留短頭髮、身穿黑色衣服，顯見被告當
    日出現在市場之穿著打扮應具有其特色，則證人王寶玉事後
    能一眼比對認出被告即為錄影畫面中竊盜其衣服之人，應尚
    與常情無違，是證人王寶玉上揭證述其衣服遭竊乙節，並非
    無據。
(二)又證人王寶玉於原審審理時另具結證稱：「（問：十一月二
    十一日警察到場的時候，被告在現場，她做什麼表示？）被
    告在警察局的時候，她有承認是她偷的，她說好啦，是我拿
    的沒有錯，她這樣講。」、「（問：被告這樣說，她做這種
    表示的時候，旁邊有人恐嚇她嗎？）沒有，是警察叫她到另
    一邊，我也不清楚警察問她什麼，我們一起坐警車去，被告
    一坐下來，就說好啦是我拿的。」、「（問：當警察對被告
    說錄影帶有看到被告時，被告做何反應？）被告她就說她有
    偷。」、「（問：被告當時精神狀況如何？）正常。」、「
    （問：被告從當日警察到場，並帶被告至警局製作筆錄的整
    個過程當中，精神狀況如何？）也是正常，她是說她有吃藥
    。」等語（見原審卷第113頁反面、115頁）。而證人即99年
    11月21日前往該市場處理竊案之員警趙健雄於本院審理時具
    結證稱：「那天我是擔服巡邏，日期我已經忘記了，有民眾
    打電話報案說有小偷在現場，因為前幾天有民眾至派出所報
    案說他的衣服被偷走了，案發當日她又打電話說他有看到那
    天偷她衣服的小偷在現場，然後我們就去永春市場二樓的跳
    蚤市場。報案人那天有給我們看翻拍的照片，我們就問嫌疑
    人問她有無拿報案人的衣服，一開始嫌疑人說忘記了，不知
    道丟到哪裡去了，然後我們又問嫌疑人到底有沒有拿，嫌疑
    人想了一下，說她有拿，只是她說他拿了以後就隨手丟在另
    外一攤。」、「（問：依你所述被告是有向你承認她有拿衣
    服及外套？）有，不然我們就不會帶她去派出所。」、「就
    是我問被告說我們已經有影片以及報案人說他所稱嫌疑人的
    外表就是被告，所以我們就問被告有無拿衣服請他直接跟我
    們講，她就說她有拿。」等語（見本院卷第35頁反面、第36
    頁）。經核證人趙健雄與證人王寶玉上揭所述被告確有於案
    發後一週即99年11月21日，在上揭公有市場，經警到場處理
    時供承確有竊取證人王寶玉所有衣服之情節大致相符，復與
    錄影監視翻拍照片顯示之情節相符(詳後述)，則被告若確未
    拿取證人王寶玉該粉紅色外套，衡情，當不致除承認有拿取
    該衣服外，復主動向詢問之員警承認伊因為會害怕所以把衣
    服丟在別攤之處置方式，益徵證人王寶玉指稱被告確有竊取
    其所有之衣服之情，應屬可採。雖被告於本院審理時另辯稱
    ：當時係因警察告知伊若趕快承認即可趕快回去，是證人趙
    健雄所述並不實在云云，然證人趙健雄於本院審理時已證稱
    ：「我沒有講說趕快承認就可以趕快回去。我就問她說有沒
    有拿該報案人的外套還有其他的衣服，我有跟她說畫面有拍
    到。」等語，況被告於99年11月21日警詢時供稱：「我當時
    只是要附和被害人，因為對方有點激動，對方有拿出相片給
    我看，我才想起來當天我有在現場逛過，至於發生什麼事我
    忘記了。」、「因為我害怕才會說有，我現在全部不記得了
    。」等語(見偵查卷第8頁)，足認被告經警自上開公有市場
    帶回警局製作筆錄時猶有避重就輕之詞，且並未於警詢有為
    上開之抗辯，是被告此部分所辯，應屬卸責之詞，不足採信
    。
(三)又案發現場之監視錄影光碟經原審勘驗後，其中部分勘驗內
    容略為：「(14：04：21～14：04：35) 1名短髮、戴眼鏡，
    身著黑色長袖長版上衣、灰色窄管長褲之女子（下簡稱Ａ女
    ），自畫面左後方馬路走至畫面右後方，右轉進入市場。(1
    4：05：09～14：05：34)Ｃ男(即畫面上方有一名身著淺色
    衣褲之男子)沿畫面中間通道離開畫面下方後，畫面右下角
    之粉紅色外套被畫面外之人翻動，緊接著Ａ女自外套旁邊走
    進畫面下方，站在該外套後方往畫面右側張望。同時，1名
    身著粉紅色上衣、白色五分褲之男子（下稱Ｄ男）自攤位走
    到通道上整理攤位物品。Ａ女略偏頭看往Ｄ男方向後，側身
    離開畫面。(14：08：01～14：08：09)Ｄ男於走道上整理攤
    位物品，畫面外1名身著黑色長袖、平頭（14：08：03）之
    人，將畫面右下角之粉紅色外套自衣架取走，架上剩下紅色
    背心及藍色短袖上衣。(14：09：26～14：09：36)Ａ女自右
    下角背對鏡頭進入畫面，右手提著1個淺色袋子，經過在走
    道上整理物品的Ｄ男時，Ａ女將提袋改置於身體左側。Ａ女
    沿畫面中央走道左轉離開畫面。」等情，此有勘驗筆錄1份
    及錄影翻拍照片在卷可稽(見原審卷第39頁反面、第40頁、
    第117頁至126頁)。再參以被告已於原審審理時亦承該A女即
    為被告本人等語(見原審卷第143頁)，復依卷附之監視錄影
    翻拍照片所示，該日下午2時5分23秒許，攝錄到有一隻手正
    在掀證人王寶玉所有之該粉紅色外套(見原審卷第119頁下圖
    ) ，該日下午2時5分25秒許，攝錄到被告站立在該粉紅色外
    套前(見原審卷第120頁上圖)，該日下午2時5分26秒、30秒
    許，攝錄到被告站立在該粉紅色外套前左顧右盼(見原審卷
    第120頁下圖、121頁上圖)，之後於該日下午2時8分3秒、5
    秒許，攝錄到有一隻身著與被告當時上衣顏色相同之黑色衣
    服之手在卸下該粉紅色外套(見原審卷第121頁下圖、122頁
    上圖)，該日下午2時9分28秒、29秒許，攝錄到被告(背面)
    手拿一塑膠袋離開該粉紅色外套處，且該粉紅色外套已以自
    架上遭人卸下，僅剩一粉紅色背心在衣架上(見原審卷第123
    頁、124頁)，則縱該粉紅色外套遭人卸下之際錄影監視器並
    未拍攝到該人之面貌，然對照上揭錄影監視畫面翻拍照片之
    先後時間順序，並佐以被告當日之穿著等情，該監視錄影畫
    面所顯示該粉紅色外套遭人卸下前、後各約2分33秒、1 分
    25秒之短暫時間內，被告均出現在懸掛該粉紅色外套之衣架
    旁，且斯時並無其他人有經過該放置粉紅色外套之衣架處，
    則依該畫面之連接性以觀，足認於當日下午2時8分3秒、5
    秒許，以身著黑色衣服之手卸下該粉紅色外套之人應是被告
    殆無疑義，是被告於上揭錄影監視畫面之時間確有徒手竊取
    證人王寶玉所有之該件粉紅色外套之事實，應可認定，被告
    辯稱辯稱當日僅經過該市場，並未竊取該粉紅色外套，顯不
    合常理，應不足取。
(四)綜上所述，被告上揭所辯，顯係推諉卸責之詞，殊無可採。
    本案事證明確，被告犯行堪以認定，應依法論科。
二、核被告所為，係犯刑法第320條第1項之竊盜罪。原審未詳細
    勾稽，遽以被告犯罪不能證明，而為無罪之諭知，認事用法
    ，顯有違誤，檢察官上訴意旨，指摘原判決不當，請求予撤
    銷改判，為有理由，應由本院予以撤銷改判。爰審酌被告為
    貪圖小利，趁機竊取證人王寶玉之衣服，未能尊重他人之財
    產法益，兼衡被告前已有多次竊盜之犯罪紀錄，有本院被告
    前案紀錄表在卷可佐，素行非佳，及其犯罪之動機、目的、
    手段、智識程度、竊盜所得財物之價值為新臺幣4680元(證
    人王寶玉於偵查中證述，見偵查卷第42頁)、犯後否認犯行
    之態度等一切情狀，量處如主文第2項所示之刑，並諭知易
    科罰金之折算標準。
三、不另為無罪諭知部分：
(一)公訴意旨另以：被告除於上揭時、地竊取上揭證人王寶玉所
    有粉紅色衣服1件外，並同時徒手竊取證人王寶玉擺置於該
    攤位旁之褲子2件。因認被告此部分亦涉犯刑法第320條第1
    項之竊盜罪嫌。
(二)按犯罪事實應依證據認定，無證據不得認定犯罪事實；又不
    能證明被告犯罪者，應諭知無罪之判決，刑事訴訟法第154
    條第2項、第301條第1項分別定有明文。又認定犯罪事實應
    依證據，為刑事訴訟法所明定，故被告否認犯罪事實所持之
    辯解，縱屬不能成立，仍非有積極證據足以證明其犯罪行為
    ，不能遽為有罪之認定；認定不利於被告之事實須依積極證
    據，苟積極證據不足為不利於被告事實之認定時，即應為有
    利於被告之認定；另認定犯罪事實所憑之證據，雖不以直接
    證據為限，間接證據亦包括在內，然而無論直接證據或間接
    證據，其為訴訟上之證明，須於通常一般之人均不致有所懷
    疑，而得確信其為真實之程度者，始得據為有罪之認定，倘
    其證明尚未達到此一程度，而有合理之懷疑存在，致無從為
    有罪之確信時，即不得遽為不利於被告之認定；依刑事訴訟
    法第161條第1項之規定，檢察官對於起訴之犯罪事實，應負
    提出證據及說服之實質舉證責任，倘其所提出之證據，不足
    為被告有罪之積極證明，或其指出證明之方法，無從說服法
    院以形成被告有罪之心證，基於無罪推定之原則，自應為有
    利於被告之認定（最高法院30年上字第1831號、30年上字第
    816號、76年台上字第4986號、92年台上字第128號判例參照
    ）。
(三)本件公訴人認被告另涉有上揭竊盜犯行，無非係以證人王寶
    玉、證人趙健雄及錄影翻拍畫面為其主要論據。訊據被告堅
    決否認有公訴人所指此部分之竊盜犯行，辯稱：伊並未竊取
    證人王寶玉所有之2件褲子等語。
(四)經查：
 1、證人王寶玉於警詢時係先證稱：「……14時8分時看到她有
    翻動衣服的狀況，在店內偷了兩件褲子後，隨後就偷了一件
    分紅色外套（監視器畫面有清楚拍到）……。」等語(見偵
    查卷第11頁)，然於原審審理時則改證稱：其失竊之物有1件
    外套、2件褲子、1雙高跟鞋，勘驗監視錄影中被告手拿的袋
    子是其所有，被告將偷到東西放在其放鞋子的袋子，袋子是
    有點灰黑，不是淺色，丟掉的那2件褲子，是在那1件看得到
    的褲子的旁邊，錄影帶裡面沒有拍到等語（見原審卷第113
    至第115頁背面），則證人王寶玉當日究係僅失竊1件衣服(
    粉紅色外套)，抑或亦同時失竊2件褲子及1雙鞋子，其先後
    之證述已屬不一，況檢察官起訴書亦僅記載被告係竊取證人
    王寶玉所有之褲子2件及粉紅色外套1件等語，並未記載被告
    尚有竊取證人王寶玉之鞋子之犯行，是僅以證人王寶玉上揭
    先後不一之證述，尚難認定被告確有於上揭時、地，同時亦
    竊取證人王寶玉所有之2件褲子及1雙鞋子之事實。
 2、另依證人趙健雄於偵查中及上揭於本院審理時所為之證述內
    容可知，證人趙健雄於99年11月21日前往該公有市場處理竊
    盜案時，被告僅向其承認過有拿取衣服，並未供稱另有拿取
    證人王寶玉上揭褲子及鞋子等情，證人趙健雄復於本院審理
    時具結證稱：「（問：根據告訴人在地院的陳述說他失竊的
    東西是一件外套跟2件褲子1雙皮鞋，那你事後有無去確認失
    竊的物品跟當時的不一致？）那件外套，告訴人說那件外套
    好像快一萬多元之類的，主要是被告偷的東西那件外套占的
    成份比較大，印象中還有幾件衣服，鞋子的部分沒有印象。
    」等語（見本院卷第36頁），顯見被告於99年11月14日下午
    ，在上揭公有市場，除竊取證人王寶玉上揭粉紅色外套1件
    外，是否尚有同時竊取證人王寶玉所有之2件褲子及1雙鞋子
    ，已屬可疑。況再依上揭原審勘驗永春公有市場監視錄影畫
    面結果及卷附之錄影翻拍照片所示，除上述已認定被告確有
    竊取證人王寶玉粉紅色外套1件外，該錄影畫面僅足認定被
    告確實有自99年11月14日下午2時4分21秒至2時10分5秒許，
    出現在永春公有市場內，並於下午2時9分26秒至2時10分5秒
    間，提著一淺灰色袋子在永春公有市場內走動之情而已，而
    縱依卷附之錄影翻拍照片顯示被告於案發當日確有手提證人
    王寶玉所指稱其所有之袋子離去現場，然該照片並無法認定
    當日被告離開時手提之袋子之內容物為何，是依監視錄影畫
    面結果及卷附之錄影翻拍照片，並無法確認被告確有同時竊
    取證人王寶玉攤位旁之褲子及鞋子之行為，是證人王寶玉指
    稱被告當日亦同時竊取其所有之2件褲子及1雙鞋子之情，尚
    無其他積極證據足以佐證，是證人王寶玉此部分之指訴，尚
    屬有疑。
(五)綜上所述，檢察官所舉被告尚涉有此部分竊盜犯行之證據，
    尚未達於通常一般之人均不致有所懷疑，而得確信其為真實
    之程度，本院尚難形成有罪之確信。此外，復查無其他積極
    證據證明被告有檢察官所指此部分竊盜之犯行，揆諸首揭說
    明，被告此部分犯行本應為無罪之諭知，惟因公訴人認被告
    此部分犯行，與前揭經起訴論罪科刑之竊盜犯行間，有單純
    一罪之關係，爰不另為無罪諭知。
據上論斷，應依刑事訴訟法第369條第1項前段、第364條、第299
條第1項前段，刑法第320條第1項、第41條第1項前段、刑法施行
法第1條之1第1項、第2項前段，判決如主文。
本案經檢察官莊俊仁到庭執行職務。
中    華    民    國   100    年    12    月    20    日
                  刑事第二十庭審判長法  官  楊力進
                                    法  官  詹駿鴻
                                    法  官  王世華
以上正本證明與原本無異。
不得上訴。
                                    書記官  周恩寧
中    華    民    國   100    年    12    月    20    日
附錄：本案論罪科刑法條全文
刑法第320條
意圖為自己或第三人不法之所有，而竊取他人之動產者，為竊盜
罪，處5年以下有期徒刑、拘役或5百元以下罰金。
意圖為自己或第三人不法之利益，而竊佔他人之不動產者，依前
項之規定處斷。
前二項之未遂犯罰之。